臺灣臺北地方法院刑事判決　　　　　　　　　　　　　九十一年度訴字第四三五號
　　公　訴　人　臺灣臺北地方法院檢察署檢察官
　　被　　　告　丙○○
　　　　　　　　乙○○
右列被告因違反毒品危害防制條例案件，經檢察官聲請簡易判決處刑（九十年度偵字
第二五六三九、二五六四○號），本院認不宜適用簡易程序，改依通常程序，判決如
左：
    主  文
丙○○、乙○○共同持有第二級毒品，各處有期徒刑肆月，如易科罰金，均以參佰元
折算壹日。
扣案之第二級毒品ＭＤＭＡ捌顆（總毛重貳點壹陸公克）均沒收銷燬之。
    事  實
一、丙○○及乙○○均明知ＭＤＭＡ業經行政院衛生署公告為第二級毒品，不得非法
    持有，（其二人連續施用第二級毒品部分，分別依本院九十一年度毒聲字第三四
    ０號、第七二六號裁定送觀察、勒戒）；竟於民國九十年十二月十二日，因友人
    甲○○向丙○○表示欲施用ＭＤＭＡ，丙○○、乙○○竟另行起意，共同基於幫
    助甲○○施用第二級毒品之犯意聯絡，由乙○○於翌日凌晨一時許，在臺北市大
    安區○○○路與延吉街口之雅宴舞廳入口處前，以每顆新台幣（下同）八百元，
    共計二千四百元之代價，向真實姓名不詳之綽號「小光」之成年男子購買ＭＤＭ
    Ａ八顆而持有，並旋即交付予丙○○，由丙○○以前開代價交付予甲○○，嗣於
    同日一時三十分，甲○○收受後（並未起訴）尚未施用前，為警當場查獲，並自
    甲○○身上扣得ＭＤＭＡ八顆。
二、案經台北市政府警察局士林分局報告臺灣臺北地方法院檢察署檢察官聲請簡易判
    決處刑。
    理  由
一、訊據被告丙○○、乙○○對於右揭犯罪事實均坦承不諱，本院核與(一)證人甲○○
    之結證情節相符，(二)扣案之綠色、紅色藥錠各四顆，共計八顆（總毛重二點一六
    公克），確含第二級毒品ＭＤＭＡ成分，有台北市政府警察局九十一年二月廿一
    日北市鑑毒字第八五五號鑑驗通知書在卷等補強證據，已足資擔保被告二人於警
    詢、偵查及本院審理中就前開事實所為任意性自白具有相當程度之真實性，而使
    本院確信被告前述自白之犯罪事實確屬真實；事證明確，被告犯行，洵堪認定。
二、論罪科刑之理由：
  (一)按轉讓毒品，與受託代買毒品之區別，在於前者有「移轉物之所有權」之意思，
    後者則該物之所有權自始即歸屬於委託人，受託代買之人僅係替委託人持有，其
    之將禁藥交付與委託人，乃係受託代買之當然結果，其間並無「移轉所有權」之
    意思，二者概念，不盡相同（最高法院八十五年度台上字第四四七○號判決亦同
    此見解）。又正犯與幫助犯之區別在於：以自己犯罪之意思而參與犯罪構成要
    件之行為者為正犯；以幫助他人犯罪之意思而參與犯罪構成要件之行為者為正
    犯；以幫助他人犯罪之意思而參與，其所參與之行為，為犯罪構成要件以外之
    行為者，為幫助犯；以自己犯罪之意思而參與，其所參與之行為，為犯罪構成
    要件外之行為者，為正犯。（參見最高法院二十四年總會決議）
  (二)本件被告丙○○、乙○○係受證人甲○○所託，代為購買第二級毒品ＭＤＭＡ，
    則被告二人買得ＭＤＭＡ而持有後，將之交付於甲○○，乃係受託代買之當然結
    果，該毒品自始歸屬於甲○○，被告二人並無移轉毒品所有權之意思。又被告二
    人係以幫助甲○○施用之意思，而持有本件毒品，惟依幫助犯從屬性原則，正犯
    甲○○就施用毒品部分，未成立犯罪（此有卷附九十一年毒聲字第七二五號裁定
    可參），惟正犯甲○○持有毒品部分，已成立犯罪，被告二人並已參與持有之犯
    罪構成要件之行為，依前揭說明，核被告二人所為，係違反毒品危害防制條例第
    十一條第二項之持有第二級毒品罪。公訴意旨漏未斟酌此點，而認被告乙○○係
    犯同條例第八條第二項之轉讓第二級毒品罪，尚有未洽，惟其基本事實同一，本
    院自應予審理，並變更起訴法條（被告丙○○部分，業經公訴人當庭變更起訴法
    條）。被告二人與甲○○間對上揭犯行，有犯意之聯絡與行為之分擔，皆為共同
    正犯。又被告丙○○、乙○○雖另涉施用毒品犯嫌，經檢察官依法聲請觀察勒戒
    ，惟本案係被告基於幫助他人施用毒品之意思而代購毒品之持有犯行，顯係另行
    起意而為之，自難認本件持有毒品行為與被告自己施用毒品而持有之犯行間，有
    何連續犯之裁判上一罪關係，附此敘明。
  (三)爰審酌被告二人明知ＭＤＭＡ係具有社會危害性之毒品，竟仍為他人購買，及犯
    後坦承犯行態度良好，持有毒品之數量，被告丙○○目前已就業、乙○○則尚在
    二專就學，二人到案後皆頗具悔意等一切情狀，量處如主文所示之刑，並諭知易
    科罰金之折算標準，以資懲儆。
  (四)本件扣案之第二級毒品ＭＤＭＡ八顆（總毛重二‧一六公克），既屬違禁物，依
    毒品危害防制條例第十八條第一項前段規定，均宣告沒收銷燬之。又檢察官另行
    就與本件犯罪無關之扣案安他命一瓶（此部分並未起訴）併予宣告沒收，雖依目
    前實務見解（最高法院九十一年度台非字第六七號判決參照），基於避免司法資
    源之浪費，應認檢察官就該部分已聲請單獨宣告沒收違禁物，惟遍查全卷，並無
    扣案一瓶確屬違禁物之積極證據，本院自無從併為沒收銷燬之諭知。
據上論斷，應依刑事訴訟法第四百五十二條、第二百九十九條第一項前段、第三百條
，毒品危害防制條例第十一條第二項，第十八條第一項前段，刑法第十一條、第二十
八條、第四十一條第一項前段，罰金罰鍰提高標準條例第二條，判決如主文。
本案經檢察官葉惠燕到庭執行職務
中      華      民      國      九十一      年    七      月      十一  日
                                      臺灣臺北地方法院刑事第十庭
                                          審判長法  官  梁耀鑌
                                                法  官  張宇樞
                                                法  官  紀文惠
右正本證明與原本無異。
如不服本判決，應於判決送達後十日內向本院提出上訴狀(應抄附繕本)。告訴人或被
害人如對於本判決不服者，應具備理由請求檢察官上訴，其上訴期間之計算係以檢察
官收受判決正本之日期為準。
                                                書記官  林妙穗
中      華      民      國      九十一      年    七      月    十五    日
毒品危害防制條例第十一條：
持有第一級毒品者，處三年以下有期徒刑、拘役或新臺幣五萬元以下罰金。
持有第二級毒品者，處二年以下有期徒刑、拘役或新臺幣三萬元以下罰金。
持有專供製造或施用毒品之器具者，處一年以下有期徒刑、拘役或新臺幣一萬元以
  下罰金。
毒品危害防制條例第十八條
查獲之毒品及專供製造或施用毒品之器具，不問屬於犯人與否，均沒收銷燬之。但合
於製藥或研究之用者，得不予銷燬。
前項合於醫藥或研究用毒品或器具之管理辦法，由法務部會同行政院衛生署定之。
